臺灣屏東地方法院民事判決　　　　　　　110年度訴字第756號
原　　　告　蔡賢州　


被　　　告　蔡賢諒　
　　　　　　蔡賢濟　
　　　　　　蔡賢仁　
　　　　　　蔡賢裕　
　　　　　　蔡煜合　
　　　　　　陳坤景　
　　　　　　陳坤讚　
上列當事人間分割共有物事件，本院於民國111 年1 月7 日言詞
辯論終結，判決如下：
    主      文
兩造共有坐落屏東縣○○鎮○○段○○○○地號土地，與兩造（
被告陳坤景、陳坤讚除外）共有坐落同段一○二七地號土地，依
下列方法合併分割：㈠如附圖所示編號A 部分面積二四六○‧五
三平方公尺分歸被告陳坤讚取得；㈡如附圖所示編號B 部分面積
二四六○‧五三平方公尺分歸被告陳坤景取得；㈢如附圖所示編
號C 部分面積一六六八‧九九平方公尺分歸原告取得；㈣如附圖
所示編號D 部分面積一六六八‧九九平方公尺分歸被告蔡賢仁取
得；㈤如附圖所示編號E 部分面積一六六八‧九九平方公尺分歸
被告蔡賢濟取得；㈥如附圖所示編號F 部分面積一六六八‧九九
平方公尺分歸被告蔡煜合取得；㈦如附圖所示編號G 部分面積一
六六八‧九九平方公尺分歸被告蔡賢裕取得；㈧如附圖所示編號
H 部分面積一六六八‧九九平方公尺分歸被告蔡賢諒取得。
訴訟費用由兩造依附表欄所示比例負擔。
    事實及理由
一、本件被告均未於言詞辯論期日到場，核無民事訴訟法第386
    條各款所列情形，爰依原告聲請，由其一造辯論而為判決。
二、原告主張：坐落屏東縣○○鎮○○段0000地號面積6,243.83
    平方公尺土地（下稱系爭1026地號土地）為兩造所共有，同
    段1027地號面積8,691.17平方公尺土地（下稱系爭1027地號
    土地）則為兩造（被告陳坤景、陳坤讚除外）所共有，應有
    部分如附表所示。系爭2 筆土地依使用目的並無不能分割之
    情形，共有人間亦未以契約訂有不分割之期限，惟其分割之
    方法迄不能協議決定，則原告得依民法第823 條第1 項及第
    824 條第2 項規定，請求裁判分割系爭土地。關於分割方法
    ，原告主張系爭2 筆土地應依如附圖所示之方案合併分割，
    將編號A 、B 面積各為2,460.53平方公尺部分，依序分配予
    被告陳坤讚、陳坤景所有，編號C 、D 、E 、F 、G 、H 面
    積各為1,668.99平方公尺部分，依序分配予原告、被告蔡賢
    仁、蔡賢濟、蔡煜合、蔡賢裕、蔡賢諒所有等語，並聲明：
    兩造共有系爭1026地號土地，與兩造（被告陳坤景、陳坤讚
    除外）共有系爭1027地號土地，准予合併分割。被告則均未
    於言詞辯論期日到場，亦未提出書狀作何聲明或陳述。
三、㈠按各共有人，除法令另有規定外，得隨時請求分割共有物
      。但因物之使用目的不能分割或訂有不分割之期限者，不
      在此限。分割之方法不能協議決定，或於協議決定後因消
      滅時效完成經共有人拒絕履行者，法院得因任何共有人之
      請求，命為下列分配：以原物分配於各共有人。但各共
      有人均受原物之分配顯有困難者，得將原物分配於部分共
      有人。原物分配顯有困難時，得變賣共有物，以價金分
      配於各共有人；或以原物之一部分分配於各共有人，他部
      分變賣，以價金分配於各共有人。共有人相同之數不動產
      ，除法令另有規定外，共有人得請求合併分割。共有人部
      分相同之相鄰數不動產，各該不動產均具應有部分之共有
      人，經各不動產應有部分過半數共有人之同意，得適用前
      項規定，請求合併分割。但法院認合併分割為不適當者，
      仍分別分割之。以原物為分配時，因共有人之利益或其他
      必要情形，得就共有物之一部分仍維持共有。民法第823
      條第1 項、第824 條第2 項、第5 項、第6 項分別定有明
      文。次按每宗耕地分割後每人所有面積未達0.25公頃者，
      不得分割。但農業發展條例89年1 月4 日修正施行前之共
      有耕地，得分割為單獨所有。前項第4 款所定共有耕地，
      辦理分割為單獨所有者，應先取得共有人之協議或法院確
      定判決，其分割後之宗數，不得超過共有人人數，農業發
      展條例第16條第1 項第4 款、第2 項亦定有明文。
    ㈡經查：系爭1026地號土地為兩造所共有，系爭1027地號土
      地則為兩造（被告陳坤景、陳坤讚除外）所共有，應有部
      分如附表所示；又系爭2 筆土地相鄰，均為山坡地保育區
      農牧用地，而屬於農業發展條例第3 條第11款所定之耕地
      ，惟於農業發展條例89年1 月4 日修正施行前，即為共有
      之耕地，且依其使用目的並無不能分割之情形，兩造間亦
      未以契約訂有不分割之期限，然分割之方法迄不能協議決
      定等情，為兩造所不爭執，並有土地登記謄本、異動索引
      、地籍圖謄本附卷可稽（見本院卷第33、107 至157 頁）
      ，堪認為實在。原告於系爭2 筆土地均具備應有部分，且
      原告主張系爭2 筆土地合併分割，被告均無異議，應認被
      告均已默示同意之，而系爭2 筆土地依如附圖所示方案合
      併分割後，土地宗數並未超過共有人人數，揆諸前揭規定
      ，原告訴請合併分割系爭2 筆土地，於法尚無不合，應予
      准許。
四、經查：系爭2 筆土地一部分由被告蔡賢裕種植香蕉、芒果、
    菠蘿蜜等農作物等情，經原告陳明在卷（見本院卷第159 頁
    ），並有照片附卷可稽（見本院卷第163 至171 頁）。關於
    系爭2 筆土地之分割方法，本院審酌原告主張之方案，經本
    院送達被告後，被告均無異議，且分割後各筆土地之形狀尚
    稱方整，面積與各該分配對象於系爭2 筆土地之應有部分折
    算面積總和相符（詳見附表），則系爭2 筆土地依此方式合
    併分割，堪稱公平適當，爰據此合併分割系爭2 筆土地如主
    文第1 項所示。
五、據上論結，本件原告之訴為有理由，依民事訴訟法第385 條
    第1 項前段、第78條、第80條之1 ，判決如主文。
中    華    民    國    111   年    1     月    21    日
                  民事第二庭      法  官  李珮妤
如不服本判決，應於收受送達後20日內向本院提出上訴書狀，其
未表明上訴理由者，應於提出上訴後20日內向本院補提理由書狀
（均須按他造當事人之人數附繕本）。
中    華    民    國   111    年    1     月    21    日
                                  書記官  鍾嘉芸
附表：系爭2 筆土地共有人應有部分及折算面積明細
      （均坐落屏東縣恆春鎮德和段；面積單位：平方公尺）
┌───────┬───────────┬───────────┬─────┬─────────┐
│     地號     │         1026         │         1027         │        │                │
├───────┼───────────┼───────────┤ 折算面積 │ 訴訟費用負擔比例 │
│     面積     │              6,243.83│              8,691.17│   合計   │＝÷14935 ×100%│
├──┬────┼─────┬─────┼─────┬─────┤          │                  │
│稱謂│  姓名  │ 應有部分 │ 折算面積 │ 應有部分 │ 折算面積 │          │                  │
├──┼────┼─────┼─────┼─────┼─────┼─────┼─────────┤
│原告│蔡賢州  │1344/38064│    220.47│   1/6    │  1,448.52│  1,668.99│               11%│
├──┼────┼─────┼─────┼─────┼─────┼─────┼─────────┤
│被告│蔡賢諒  │1344/38064│    220.46│   1/6    │  1,448.53│  1,668.99│               11%│
│    ├────┼─────┼─────┼─────┼─────┼─────┼─────────┤
│    │蔡賢濟  │1344/38064│    220.46│   1/6    │  1,448.53│  1,668.99│               11%│
│    ├────┼─────┼─────┼─────┼─────┼─────┼─────────┤
│    │蔡賢仁  │1344/38064│    220.46│   1/6    │  1,448.53│  1,668.99│               11%│
│    ├────┼─────┼─────┼─────┼─────┼─────┼─────────┤
│    │蔡賢裕  │1344/38064│    220.46│   1/6    │  1,448.53│  1,668.99│               11%│
│    ├────┼─────┼─────┼─────┼─────┼─────┼─────────┤
│    │蔡煜合  │1344/38064│    220.46│   1/6    │  1,448.53│  1,668.99│               11%│
│    ├────┼─────┼─────┼─────┼─────┼─────┼─────────┤
│    │陳坤景  │2500/6344 │  2,460.53│    ─    │    ─    │  2,460.53│               17%│
│    ├────┼─────┼─────┼─────┼─────┼─────┼─────────┤
│    │陳坤讚  │2500/6344 │  2,460.53│    ─    │    ─    │  2,460.53│               17%│
├──┴────┼─────┼─────┼─────┼─────┼─────┼─────────┤
│     合計     │   1/1    │  6,243.83│   1/1    │  8,691.17│ 14,935.00│              100%│
├───────┴─────┴─────┴─────┴─────┴─────┴─────────┤
│註：折算面積經權宜調整，小數點後第3 位或捨去或進位。                                          │
└───────────────────────────────────────────────┘